【裁判字號】    99,重訴,48
【裁判日期】    991115
【裁判案由】    毒品危害防制條例
【裁判全文】
臺灣高雄地方法院刑事判決              99年度重訴字第48號
公  訴  人  臺灣高雄地方法院檢察署檢察官
被      告  甲○○
選任辯護人  陳意青律師
上列被告因違反毒品危害防制條例案件，經檢察官提起公訴（99
年度偵緝字第1614號），本院判決如下：
    主  文
甲○○共同運輸第一級毒品，處有期徒刑拾伍年，褫奪公權拾年
。扣案第一級毒品海洛因壹佰陸拾參包（合計淨重貳仟貳佰肆拾
貳點肆參公克）、含海洛因殘渣之空夾鏈袋壹佰陸拾參只（總重
壹佰參拾柒點零陸公克）均沒收銷燬之；印有「優良品」字樣
之商店手提袋壹只、商品包裝袋貳只、巧克力糖包裝紙壹佰陸拾
參只，均沒收。
    事  實
一、甲○○（綽號「寶哥」）與沈麗娜（其涉犯違反毒品危害防
    制條例案件部分，經臺灣高等法院高雄分院以95年度上重更
    (二)字第14號判決處以有期徒刑15年，並經最高法院以96年度
    台上字第1254號判決駁回上訴確定）為男女朋友關係。甲○
    ○明知海洛因業經行政院公告列為毒品危害防制條例第2 條
    第2 項第1 款之第一級毒品，且屬行政院依懲治走私條例公
    告之管制進出口物品，不得非法持有、運輸及進口，竟與沈
    麗娜及不詳姓名、年籍綽號「阿葛」之成年男子（下稱「阿
    葛」）共同基於運輸管制物品第一級毒品海洛因進口之犯意
    聯絡，由甲○○及「阿葛」先於民國93年1 月間某日、在大
    陸地區珠海某KTV 店內謀議細節，再由甲○○指示沈麗娜於
    93年2 月18日自高雄小港國際機場（下稱小港機場）搭機出
    境，前往大陸地區廣東省珠海市，嗣由「阿葛」於同年月20
    日凌晨至沈麗娜下榻之海景飯店，交付沈麗娜1 只外面印有
    「優良品」字樣之某商店手提袋，其內放置該店商品包裝
    袋2 包，內裝以巧克力糖果紙包裝，裡面再裝有第一級毒品
    海洛因粉末之夾鏈袋共計163 小包（合計淨重2242.43 公克
    ，含海洛因殘渣之空夾鏈袋包裝總重137.06公克），由沈麗
    娜於搭機返臺時以隨身行李夾帶入境後，再派人向沈麗娜取
    貨。沈麗娜遂於同日將上開「阿葛」所交付內裝第一級毒品
    海洛因之手提袋藏放於隨身行李箱內，從大陸地區廣東省珠
    海市前往澳門，於當日下午搭乘復興航空公司編號GE-0363
    號班機自澳門往高雄入境抵達小港機場，隨身行李箱亦隨機
    運送入境，以此方式運輸上開管制物品第一級毒品海洛因進
    入我國境內。嗣因法務部調查局航業海員調查處高雄站（下
    稱高雄海調站）就甲○○所使用之行動電話執行通訊監察作
    業後查覺有異，於同日下午2 時30分，沈麗娜通過小港機場
    入境檢查室時，會同財政部高雄關稅局、行政院海巡署臺南
    機動查緝隊等單位人員查驗沈麗娜之行李，當場在其隨身行
    李上層查獲1 只「阿葛」所有，印有「優良品」字樣之某
    商店手提袋，其內放置該店商品包裝袋2 包，內裝以巧克力
    糖果紙包裝之裝有第一級毒品海洛因粉末之夾鏈袋共計163
    小包（合計淨重2242.43 公克，含海洛因殘渣之空夾鏈袋包
    裝總重13 7.06 公克），始悉上情。
二、案經法務部調查局航業海員調查處高雄站移送臺灣高雄地方
    法院檢察署檢察官偵查起訴。
    理  由
一、證據能力部分：
  (一)按被告以外之人於審判外之陳述，雖不符刑事訴訟法第159
    條之1 至第159 條之4 之規定，而經當事人於審判程序同意
    作為證據，法院審酌該言詞陳述或書面陳述作成時之情況，
    認為適當者，亦得為證據，刑事訴訟法第159 條之5 第1 項
    定有明文。本件檢察官、被告及辯護人於本院審判程序時，
    就本判決所引用審判外之言詞或書面陳述，均明示同意有證
    據能力，本院審酌該具有傳聞證據性質之證據，其取得過程
    並無瑕疵，與待證事實具有關聯性，證明力非明顯過低，以
    之作為證據係屬適當，認俱得為證據。
  (二)按「法院或檢察官得囑託醫院、學校或其他相當之機關、團
    體為鑑定，或審查他人之鑑定，並準用第203 條至第206 條
    之1 之規定。」、「鑑定之經過及其結果，應命鑑定人以言
    詞或書面報告。」，亦分別為刑事訴訟法第208 條第1 項前
    段、第206 條第1 項定明定。是經法院或檢察官囑託相當之
    機關為鑑定後，經鑑定人以書面報告其鑑定之結果者，即屬
    同法第159 條第1 項所謂之「法律有規定者」，不受該條項
    規定「不得作為證據」之限制。且同法第208 條第1 項前段
    對於法院或檢察官囑託相當之機關為鑑定之情形，僅規定：
    「準用第203 條至第206 條之1 之規定」，至於同法第202
    條有關「鑑定人應於鑑定前具結」之規定，則不在準用之列
    。故於法院或檢察官囑託相當之機關為鑑定，而該受囑託機
    關以書面報告鑑定結果之情形，既非屬依法應具結者。是同
    法第158 條之3 有關「證人、鑑定人依法應具結而未具結者
    ，其證言或鑑定意見，不得作為證據」之規定，於此時即無
    適用之餘地。查法務部調查局93年3 月19日調科壹字第2200
    16833 號鑑定通知書1 紙（本院93年度重訴字第34號卷(一)第
    68頁），係臺灣高雄地方法院檢察署委任上開機關所為之鑑
    定，依上揭說明，上開鑑定書亦有證據能力。
  (三)卷附照片7 張（本院93年度重訴字第34號卷(一)第79-83 頁）
    ，乃以科學、機械之方式對於當時之情況所為忠實且正確之
    紀錄，性質上並非供述證據，故無傳聞法則之適用，又查無
    不得為證據之狀況，自具有證據能力。另扣案以夾鏈袋包裝
    之白粉163 包、「優良品」商店手提袋1 只、商品包裝袋
    2 只、巧克力糖包裝紙163 只等物，其證據目的及性質亦均
    非供述證據，自無傳聞法則規定之適用，並核無違法取證之
    情事，與被告本件犯行之待證事實有關，亦應具有證據能力
    。
二、實體方面：
    訊據被告甲○○固坦承與「阿葛」在大陸地區珠海之某KTV
    店內談及運送毒品來臺，之後接到「阿葛」來電，就安排由
    沈麗娜前往大陸地區以隨身行李攜帶毒品自澳門搭機返臺，
    惟否認有何運輸第一級毒品及私運管制物品進品之犯意，辯
    稱：伊所知「阿葛」應是要運送K 粉，沒想到沈麗娜遭查獲
    攜帶為第一級毒品海洛因，「阿葛」答應事成後有3 、4 萬
    元的報酬，當時伊與沈麗娜經濟狀況非佳，伊才對沈麗娜提
    到此事，並安排沈麗娜攜運毒品云云。經查：
  (一)甲○○與沈麗娜為男女朋友關係。甲○○與「阿葛」先於93
    年1 月間某日、在大陸地區珠海某KTV 店內談及運送毒品事
    宜，再由甲○○指示沈麗娜於93年2 月18日自小港機場搭機
    出境，前往大陸地區廣東省珠海市，由「阿葛」於同年月20
    日凌晨至被告下榻之飯店，交付沈麗娜1 只印有「優良品
    」字樣之某商店手提袋，其內放置外觀上為該店商品巧克力
    糖2 包，由沈麗娜於搭機返臺時以隨身行李攜帶入境後，再
    派人向沈麗娜拿取上開物品，沈麗娜遂將上開物品放入隨身
    行李箱內，於同日從珠海市前往澳門，搭乘復興航空公司之
    班機抵達高雄小港國際機場，隨身行李箱亦隨機運送入境，
    嗣於同日下午2 時30分，沈麗娜通過小港機場入境檢查室時
    ，經高雄海調站調查員通知海關人員查驗其行李，在其隨身
    行李上層起出上開手提袋，經開啟內裝之商品包裝袋2 包及
    巧克力糖包裝紙163 只後，發現其內均係以夾鏈袋包裝之白
    粉共計163 包等情，固為被告甲○○所不否認，核與證人即
    共犯沈麗娜、高雄海調站調查員陳永盛、海關人員洪麗華、
    梁世德等人於另案證述大致相符（93年度偵字第4166號卷第
    2-5 頁、第9-11頁；本院93年度重訴字第34號卷(一)第10-18
    頁、第47頁、第125-134 頁、第135-143 頁、卷(二)第215 頁
    、第253-255 頁；臺灣高等法院高雄分院93年度上重訴字第
    23號卷第35頁、第93-95 頁；臺灣高等法院高雄分院94年度
    上重更(一)字第7 號卷(一)第28頁、卷(二)第25頁；臺灣高等法院
    高雄分院95年度上重更(二)字第14號卷第48頁、第116-118 頁
    、第129-132 頁；) ，並有以夾鏈袋包裝之白粉163 包、「
    優良品」商店手提袋1 只、商品包裝袋2 只、巧克力糖包
    裝紙163 只等物扣案可證，及沈麗娜之入出境查詢資料1 紙
    、海關人員查驗扣案物之光碟片1 片、本院93年6 月1 日勘
    驗上開光碟片之筆錄、扣案物品照片7 張等附卷可稽（本院
    93年度重訴字第34號卷(一)第22頁、第79-83 頁、第91頁、第
    157-159 頁）。又前開扣案以夾鏈袋包裝之白粉163 包，經
    送驗結果，均含第一級毒品海洛因成分，合計淨重2242.43
    公克，空包裝總重137.06公克，純度86.3％，純質淨重1929
    .16 公克，此有法務部調查局93年3 月19日調科壹字第2200
    16833 號鑑定通知書1 紙存卷足憑（本院93年度重訴字第34
    號卷(一)第68頁）。足認沈麗娜確有運輸管制物品第一級毒品
    海洛因進口之事實無訛。
  (二)雖證人即共犯沈麗娜否認知情受託攜帶入境之物品為海洛因
    ，辯稱其93年2 月17日視情況決定翌日是否前往大陸地區旅
    遊，期間順便為「阿葛」攜回巧克力糖餽贈親友云云，然沈
    麗娜臨時起意前往大陸地區旅遊，如此倉促成行已有可疑。
    且沈麗娜於93年2 月18日自小港機場出境，於同年月20日即
    自小港機場入境，扣除搭機之首尾2 日，其實際上在大陸地
    區之時間僅剩1 日，若係正常旅遊，應不可能突然前往大陸
    ，亦無可能停留如此短暫之時間，況沈麗娜出發前已有人為
    其安排飯店，並有人與之接洽及交付物品，顯見沈麗娜此次
    前往大陸之目的並非旅遊甚明。而「阿葛」所交付之手提袋
    並未封裝，其受託攜帶該物，放入行李箱前必先查看其內物
    品，以免在攜帶運送之過程中損及該物；本件扣案海洛因粉
    末係先以夾鏈袋包裝後，再以巧克力糖果紙包裝，海關人員
    洪麗華於查驗時，尚未拆開巧克力糖果紙前，以手觸摸，即
    可感覺裡面的物體軟軟的乙情，亦據證人洪麗華於審理中證
    述在卷（本院93年度重訴字第34號卷(一)第136 頁），是沈麗
    娜於整理行李時只要以手觸摸，即可輕易判別「阿葛」委託
    其攜帶來臺之之物並非巧克力糖，所辯誤以為係巧克力糖云
    云，亦難採信。又一般運毒者，為規避海關之稽查，必將夾
    藏之毒品改裝成與市售之商品一樣，以免引人懷疑，用以矇
    混通關；且犯罪者遭查獲時，刻意偽裝表情、反應以卸責者
    ，亦在所多有，故尚難以沈麗娜遭查獲時神情自若作為不知
    所攜帶之物品內藏有海洛因之有利認定依據。
  (三)被告甲○○否認與「阿葛」共同謀議運送海洛因來臺，其主
    觀上認知是K 粉云云。惟本件係因高雄海調站對被告甲○○
    所使用行動電話門號0000000000進行通訊監察作業時，發現
    其於93年2 月18日撥打電話予沈麗娜，吩咐沈麗娜於當日前
    往大陸地區，並於同年月20日返臺，且表示有人會安排房間
    等語，高雄海調站之調查員始會同海關人員，於沈麗娜搭機
    返臺通關檢查時查驗行李，因而查獲沈麗娜以隨身行李夾帶
    海洛因入境等情，業據證人陳永盛於審理時證述在卷（本院
    93年度重訴字第34號卷(一)第125-134 頁），並有臺灣高雄地
    方法院檢察署通訊監察書、通訊監察作業報告表、電話錄音
    光碟、本院93年8 月12日勘驗上開光碟之筆錄各1 份存卷可
    查（本院93年度重訴字第34號卷(一)第157-159 頁、卷(二)第
    212 頁），應堪認定。再對照卷附被告之入出境查詢資料（
    查詢時間至93年6 月25日止）顯示，被告自93年2 月13日自
    小港機場出境，同年月17日自小港機場入境，旋於同年月20
    日又自小港機場出境，即未再返臺一情，由被告甲○○、沈
    麗娜2 人之入出境資料所示，足認沈麗娜此行係依被告甲○
    ○之指示，專程前往大陸地區為甲○○辦事，則倘被告甲○
    ○與「阿葛」未事先謀議交付毒品之流程，並事先安排妥當
    沈麗娜此次前往大陸地區之一切事宜，豈可能貿然行事？按
    運毒者將毒品藏匿在行李箱內用以矇混通關，乃為國際販毒
    集團常用之運輸毒品方式，且查緝毒品走私進口係政府一向
    之政策，進出關亦有警語，屢有破獲，被告甲○○既有出境
    紀錄，其就海關防制查緝走私、運輸毒品之情況實難諉為不
    知，又海洛因與愷他命（即被告所稱K 粉）價值差別極大，
    在一般電視、報紙等媒體上亦多有報導；而前開扣案毒品，
    外觀上為價值不高之巧克力糖2 包，「阿葛」竟專程至沈麗
    娜下榻之飯店，委託以隨身行李攜帶入境，且未告知收貨人
    之姓名、住所或電話，僅表示待返臺後會再打電話聯絡，並
    派人取貨，其手續之繁複、不便，及刻意隱瞞收貨人之姓名
    、住所或電話等情，顯有可疑。抑且，前開扣案毒品淨重高
    達2242.43 公克，純度高達86.3％，業如前述，其價值自屬
    不菲，非第三級毒品愷他命之利潤可相比擬，而走私毒品海
    洛因雖利潤甚高，然失風者均受重刑懲處，海洛因亦將遭國
    家沒收，對運毒者而言損失自屬不貲，本件「阿葛」應係事
    先已與甲○○就走私海洛因來臺一事有周詳、縝細之計畫，
    否則，應無可能將價高量大之上開第一級毒品海洛因託付攜
    帶來臺，被告甲○○辯稱主觀上認知為K 粉云云，要非可採
    。又被告甲○○在沈麗娜前往大陸後，留在臺灣接應，待沈
    麗娜遭逮捕後，隨即逃離臺灣，益徵其知悉事跡敗露將遭刑
    責制裁之故。從而，被告甲○○雖未參與實施運輸第一級毒
    品海洛因之構成要件行為，然綜觀其與「阿葛」事前謀議細
    節、指示沈麗娜前往大陸地區攜運毒品等情觀之，被告甲○
    ○隱身於幕後而主導本件運輸第一級毒品之犯罪，並對於本
    件犯罪具有支配之地位，而為本件運輸第一級毒品之共謀共
    同正犯至明。至被告另稱為「阿葛」攜帶前開扣案物果係海
    洛因之合理代價絕非僅3 、4 萬元等語。惟證人即共犯沈麗
    娜堅稱此行並未收取任何酬金，已與被告所稱不符；況運輸
    、走私毒品，並不以有獲得報酬或代價為法定之構成要件，
    縱使被告或沈麗娜未獲得任何代價，亦不影響本件犯罪之成
    立。
  (四)綜上所述，被告甲○○與「阿葛」就上開私運海洛因進口我
    國境內之事，事前必有所溝通且設計周詳之計畫而付諸實行
    ，被告甲○○、沈麗娜均知情，且沈麗娜依被告甲○○之指
    示前往大陸地區，並由「阿葛」於前揭時、地交付上開第一
    級毒品海洛因予沈麗娜，再由沈麗娜私運海洛因進口我國境
    內，被告甲○○與「阿葛」2 人事先謀議，再指示沈麗娜至
    大陸地區將前述第一級毒品海洛因走私運輸至臺，其3 人應
    成立共同正犯。本件事證明確，被告甲○○運輸第一級毒品
    海洛因、私運管制物品進口等犯行，洵堪認定，應依法論科
    。
三、新、舊法比較：
  (一)被告甲○○行為後，毒品危害防制條例於98年5 月20日修正
    公布，應依刑法第2 條第1 項「按行為後法律有變更者，適
    用行為時之法律，但行為後之法律有利於行為人者，適用最
    有利於行為人之法律」之規定，依「從舊從輕」原則而為比
    較，爰說明如下：
  1.查被告甲○○行為時之毒品危害防制條例第4 條第1 項規定
    ：「製造、運輸、販賣第一級毒品者，處死刑或無期徒刑；
    處無期徒刑者，得併科新臺幣1,000萬元以下罰金」，修正
    後則規定：「製造、運輸、販賣第一級毒品者，處死刑或無
    期徒刑；處無期徒刑者，得併科新臺幣2,000 萬元以下罰金
    」。核修正後之規定，得併科之罰金顯已提高，應以被告行
    為時之規定較為有利。
  2.被告行為時之毒品危害防制條例第17條規定：「犯第4 條第
    1 項至第4 項、第5 條第1 項至第4 項前段、第6 條第1 項
    至第4 項、第7 條第1 項至第4 項、第8 條第1 項至第4 項
    、第10條或第11條第1 項、第2 項之罪，供出毒品來源，因
    而破獲者，得減輕其刑。」修正後則規定：「犯第4 條至第
    8 條、第10條或第11條之罪，供出毒品來源，因而查獲其他
    正犯或共犯者，減輕或免除其刑（第1 項）。犯第4 條至第
    8 條之罪於偵查及審判中均自白者，減輕其刑（第2 項）。
    」核修正後之規定，第1 項除修正「因而破獲者」文字為「
    因而查獲其他正犯或共犯者」外，並刪除原條文「得減輕或
    免除其刑」之「得」字；第2 項則增列自白減輕其刑之規定
    ，於量刑適用上，自以修正後之規定較為有利被告。
  3.前引毒品危害防制條例第4 條第1 項、第17條之規定，係對
    法定刑度與減輕其刑之適用規定，自不宜割裂而分別為新舊
    法之適用，而按新舊法適用孰者對被告較為有利，應先審查
    應否諭知無罪，次審查應否諭知免訴不受理，再次則審查有
    無法定必應免刑之情形；如無前開情形，則比較新舊法之罪
    刑孰為最有利，有最高法院24年度民刑庭總會決議(二)可參。
    是以本件應就第17條減輕或免除其刑之規定先為比較，依上
    開比較結果，係以修正後之第17條對被告較為有利。是本件
    被告之犯行，自應適用98年5 月20日修正公布、同年月22日
    生效施行之毒品危害防制條例第4 條第1 項、第17條之規定
    處斷。
  (二)又被告行為後，刑法業於95年2 月2 日修正公布，並於95年
    7 月1 日施行：
  1.修正後毒品危害防制條例第4 條第1 項運輸第一級毒品罪之
    併科罰金部分，最高度由1,000 萬元提高為2,000 萬元；修
    正前之併科罰金部分，則因刑法第33條第5 款有關罰金刑之
    規定已有修正，依修正前規定：「罰金：（銀元）1 元以上
    」，修正後則規定：「罰金：新臺幣1,000 元以上，以百元
    計算之」，該罰金刑之最低刑度於修法後已有加重，依刑法
    第2 條第1 項從舊從輕原則之規定，應適用有利於被告之行
    為時法論罪。
  2.懲治走私條例第2 條第1 項1 項前段，雖未修正，惟併科罰
    金部分，因刑法第33條第5 款有關罰金刑之規定，於修正後
    已提高其最低度，應適用有利於被告之行為時法論罪。
  3.修正前刑法第64條第2 項規定：「死刑減輕者為無期徒刑，
    或為15年以下12年以上有期徒刑」，修正前刑法第65條第2
    項規定：「無期徒刑減輕為7 年以上有期徒刑」；修正後刑
    法第64條第2 項規定：「死刑減輕者為無期徒刑」，修正後
    刑法第65條2 項規定：「無期徒刑減輕者，為20 年 以下15
    年以上有期徒刑」，應以舊法有利。
  4.經綜合比較結果，以修正前之刑法規定較有利於被告，應整
    體適用被告行為時之規定。另95年7 月1 日生效實施之刑法
    第28條就共同正犯之範圍雖有限縮，排除陰謀犯、預備犯之
    共同正犯，然被告無論依修正前、後之規定，均成立共同正
    犯，對被告而言並無有利或不利之情形，惟本案尚有前述其
    他為新、舊法之比較後而整體適用修正前規定之情形，則關
    於共同正犯之規定亦應同整體適用之（最高法院97年第2 次
    刑庭會議決議可參）。至於刑法第55條前段想像競合犯雖經
    修正，增訂「但不得科以較輕罪名所定最輕本刑以下之刑」
    ，然係科刑之限制，為法理之明文化，非屬法律之變更，自
    無新舊法比較問題，併此敘明。
四、論罪科刑：
  (一)查海洛因為毒品危害防制條例第2 條第2 項第1 款所稱之第
    一級毒品，且屬行政院依懲治走私條例第2 條第4 項授權訂
    定、發布之「懲治走私條例公告管制物品項目及其數額」甲
    項第4 點所示之管制進出口物品，不限其數額，均不得私運
    進出口。又自大陸地區私運物品進入臺灣地區，或自臺灣地
    區私運物品前往大陸地區者，以私運物品進口、出口論，適
    用懲治走私條例之規定處斷，懲治走私條例第12條定有明文
    。是核被告所為，係犯毒品危害防制條例第4 條第1 項之運
    輸第一級毒品罪及懲治走私條例第12條、第2 條第1 項之私
    運管制物品進口罪。甲○○與綽號「阿葛」事先謀議，再由
    甲○○指示沈麗娜至大陸地區將前述第一級毒品海洛因走私
    運輸至臺，沈麗娜與「阿葛」間有犯意聯絡及行為分擔，為
    共同正犯，甲○○則為共謀共同正犯，其3 人應論以共犯。
    又被告持有海洛因之低度行為，為運輸第一級毒品之高度行
    為所吸收，不另論罪。被告以1 夾帶毒品行為同時觸犯上開
    2 罪名，為想像競合犯，應依刑法第55 條 規定從一重論以
    運輸第一級毒品罪。
  (二)另按「犯第4 條至第8 條之罪於偵查及審判中均自白者，減
    輕其刑」，毒品危害防制條例第17條第2 項定有明文。立法
    理由乃為使製造、販賣、運輸毒品案件之刑事訴訟程序儘早
    確定，並鼓勵被告自白認罪，以開啟其自新之路，而對製造
    、販賣、運輸毒品者，於偵查及審判中均自白時，採行寬厚
    之刑事政策，旨在獎勵犯罪人之悛悔，同時使偵查、審判機
    關易於發現真實，以利毒品查緝，俾收防制毒品危害之效，
    故不論該被告之自白，係出於自動或被動、簡單或詳細、一
    次或多次，並其自白後有無翻異，苟其於偵查及審判中均有
    自白，即應依法減輕其刑（最高法院98年度台上字第6928號
    判決意旨參照）。且所謂自白，指被告於刑事追訴機關發覺
    其犯行後自動供述不利於己之犯罪事實而言，即被告對於自
    己犯罪事實之全部或主要部分為肯定之供述。至於被告縱使
    同時另有主張或辯解，乃其辯護權之行使，仍不失為自白（
    最高法院99年度台上字第4291號、第2455號判決意旨參照）
    。本件被告於偵查及本院審理中，對於確有指示沈麗娜自大
    陸地區運輸、私運管制物品海洛因進入臺灣地區之事實，始
    終坦承不諱，雖另為辯解其主觀上誤認所運毒品為第三級毒
    品愷他命云云，依上開最高法院判決意旨，仍不失為自白，
    應依毒品危害防制條例第17條第2 項之規定減輕其刑。至於
    辯護人雖以被告因經濟狀況非佳一時失慮而同意運毒，請求
    再依刑法第59條酌減其刑等語。惟按刑法第59條之酌量減輕
    其刑，必於犯罪之情狀，另有特殊之原因與環境等等，在客
    觀上足以引起一般同情，認為即予宣告法定低度刑期，猶嫌
    過重者，始有其適用，至刑法第57條所列各款，為量刑時應
    行注意之事項，非為減刑根據（最高法院51年台上字第899
    號、45年台上字第1165號、44年台上字第413 號、28年上字
    第1064號判例意旨參照）。本件被告僅因經濟狀況非佳，自
    甘淪為運毒，而運毒本屬重大罪行，刑罰嚴峻，被告並無不
    知之理，且本件查獲毒僅數量與價值甚鉅，當係詳加考慮而
    後為之，顯非一時失慮所致，客觀上並無足以引起一般同情
    ，認為即予宣告法定低度刑期，猶嫌過重之情狀，自不符刑
    法第59條酌減其刑之規定，併予敘明。
  (三)爰審酌被告與沈麗娜、「阿葛」違反法令自大陸地區運輸第
    一級毒品海洛因進口，查獲之海洛因淨重高達2242.43 公克
    ，若流入市面，將嚴重戕害國人身心健康，且所夾帶來臺之
    海洛因已巧心設計偽裝成巧克力糖，增加執法人員查緝之困
    難，犯罪情節甚重，本案中相較於沈麗娜更立於主導地位，
    惟念其無前科，有臺灣高等法院被告全國前案紀錄表1 份在
    卷足按，素行尚佳，犯罪後坦承部分犯行，態度尚可等一切
    情狀，量處如主文所示之刑，又本院依被告犯罪之性質認有
    褫奪公權之必要，並依刑法第2 條第2 項、第37條第2 項規
    定宣告褫奪公權10年。扣案第一級毒品海洛因163 包（合計
    淨重2242 .43公克）均係查獲之第一級毒品。另該毒品之外
    包裝，即含海洛因殘渣之空夾鏈袋共計163 個（包裝總重
    137.06公克），因該夾鏈袋已沾附海洛因粉末，與海洛因粉
    末無從分離，應一併視為毒品，應依毒品危害防制條例第18
    條第1 項前段規定，宣告沒收銷燬之，至鑑驗耗用之毒品既
    已滅失，自無庸宣告沒收銷燬；印有「優良品」字樣之商
    店手提袋1 只、商品包裝袋2 只、巧克力糖包裝紙163 只等
    物，均係共犯「阿葛」所有，供與被告共犯本件運輸第一級
    毒品罪所用之物，應依同條例第19條第1 項前段之規定，併
    予宣告沒收。至起訴意旨以上開扣案物已經另案沒收而不聲
    請宣告沒收等語，然沒收物之執行完畢與沒收物不存在，並
    非一事，因犯罪依法必須沒收之物，雖已於共犯中之一人確
    定判決諭知沒收，並已執行完畢，對於其他共犯之判決，仍
    應宣告沒收（最高法院65年度第5 次刑庭庭推總會議決議(二)
    、97年度台上字第3915號、99年度台上字第228 、1160、
    5436號判決參照），故上開扣案物於本案亦應依法宣告沒收
    或銷燬，併此敘明。
據上論結，應依刑事訴訟法第299 條第1 項前段，毒品危害防制
條例第4 條第1 項、第17條第2 項、第18條第1 項前段、第19條
第1 項，懲治走私條例第2 條第1 項、第11條、第12條，刑法第
2 條第1 項、第11條、第55條、第37條第2 項，（95年修正前）
刑法第28條，判決如主文。
本案經檢察官賴寶合到庭執行職務。
中    華    民    國    99    年    11    月    15    日
                  刑事第十二庭    審判長法  官  黃建榮
                                        法  官  林勳煜
                                        法  官  王品惠
以上正本證明與原本無異。
如不服本判決應於收受本判決後10日內向本院提出上訴書狀，其
未敘述上訴理由者，並得於提起上訴後10日內向本院補提理由書
狀（均須按他造當事人之人數附繕本）「切勿逕送上級法院」。
中    華    民    國    99    年    11    月    15    日
                                        書記官  李文廣
附錄本判決論罪科刑法條：
毒品危害防制條例第4 條第1 項
製造、運輸、販賣第一級毒品者，處死刑或無期徒刑；處無期徒
刑者，得併科新臺幣2,000 萬元以下罰金。
懲治走私條例第2 條第1 項
私運管制物品進口、出口逾公告數額者，處7 年以下有期徒刑，
得併科新臺幣300 萬元以下罰金。

司法院資訊處製作；財團法人民間司法改革基金會備份。
